臺灣高等法院臺南分院刑事裁定
111年度毒聲重字第6號
聲  請  人  邱南達



上列聲請人因違反毒品危害防制條例案件，對於本院110年度毒
抗字第992號中華民國110年12月17日確定裁定（原審裁定案號：
臺灣臺南地方法院110年度毒聲字第1193號），聲請重新審理，
本院裁定如下：
    主  文
重新審理之聲請駁回。 
    理  由
一、聲請意旨略以：為何合法物質「菸、酒、檳榔」可做為評分
    之基準；因入所防疫期間須隔離14天無法會客，以致母親白
    跑一趟，且曾請託朋友寄送匯票給聲請人，以入所後家人未
    訪視評分對聲請人不公平；聲請人於評估時已明確告知施用
    毒品未達1年，且已戒菸長達1年5個月；聲請人因發現確實
    之新證據，依毒品危害防制條例第20條之1第1項第5款之規
    定聲請重新審理。
二、按觀察、勒戒及強制戒治之裁定確定後，有下列情形之一，
    認為應不施以觀察、勒戒或強制戒治者，受觀察、勒戒或強
    制戒治處分之人，或其法定代理人、配偶，或檢察官得以書
    狀敘述理由，聲請原裁定確定法院重新審理：一、適用法規
    顯有錯誤，並足以影響裁定之結果者；二、原裁定所憑之證
    物已證明為偽造或變造者；三、原裁定所憑之證言、鑑定或
    通譯已證明其為虛偽者；四、參與原裁定之法官，或參與聲
    請之檢察官，因該案件犯職務上之罪，已經證明者；五、因
    發現確實之新證據足認受觀察、勒戒或強制戒治處分之人，
    應不施以觀察、勒戒或強制戒治者；六、受觀察、勒戒或強
    制戒治處分之人，已證明其係被誣告者。毒品危害防制條例
    第20條第1項定有明文。又有無繼續施用毒品傾向之評估標
    準，並非完全以受勒戒人勒戒後之結果為準，勒戒前之各種
    情況，仍應作為評估之依據，依勒戒處所評分說明手冊規定
    ，係以「前科紀錄與行為表現」、「臨床評估」及「社會穩
    定度」3項合併計算分數：㈠分數60分以上，判定為有繼續施
    用毒品傾向。㈡50分以下判定為無繼續施用毒品傾向。㈢51分
    至59分間判定者再做整體評估後決定，若判定為有繼續施用
    毒品傾向需加註理由。
三、經查：
  ㈠聲請人因施用毒品案件，經臺灣臺南地方法院以109 年度毒
    聲字第384號裁定送觀察、勒戒後，由法務部○○○○○○○○附設
    勒戒處所依新修正施行之有無繼續施用毒品傾向評估標準說
    明手冊進行評估，其中：⒈前科紀錄與行為表現合計35分（
    毒品犯罪相關司法紀錄「8筆」計10分、首次毒品犯罪年齡
    「21-30歲」計5 分、其他犯罪相關紀錄「4筆」計8分、入
    所時尿液毒品檢驗「多種毒品反應」計10分、所內行為表現
    「持續於所內抽菸」計2 分）；⒉臨床評估合計37分（多重
    毒品濫用「有，種類：海洛因、甲基安非他命」計10分、合
    法物質濫用「有，種類：菸、酒」計4分、使用方式「有注
    射使用」計10分、使用年數「超過1 年」計10分、精神疾病
    共病「無」計0 分、臨床綜合評估〈含病識感、動機、態度
    、就醫意願〉評定為「輕度」計3 分）；⒊社會穩定度合計7 
    分（工作「兼職工作」計2 分、家人藥物濫用「無」計0 分
    、入所後家人是否訪視為「無」計5 分、出所後是否與家人
    同住為「是」計0 分），以上1 至3 部分之總分合計79分（
    靜態因子共計69分，動態因子共計10分），經綜合判斷為有
    繼續施用毒品傾向，第一審法院因而依檢察官聲請以110 年
    度毒聲字第1193號裁定，令聲請人入戒治處所強制戒治，其
    期間為6個月以上，至無繼續強制戒治之必要為止，但最長
    不得逾1年，聲請人不服，提起抗告，經本院於110 年12月1
    7日以110 年度毒抗字第992號裁定駁回抗告（下稱原確定裁
    定），有上開裁定、法務部○○○○○○○○110年11月24日南所衛
    字第11000118040號函暨有無繼續施用毒品傾向證明書、有
    無繼續施用毒品傾向評估標準紀錄表及臺灣高等法院被告前
    案紀錄表附卷可稽。而該綜合判斷之結果係由該所具相關專
    業知識經驗人士，依其本職學識，為上述各項評估所為之綜
    合判斷，核與前揭勒戒處所評分說明手冊之規定並無不合，
    所為之綜合評分係依聲請人在執行觀察、勒戒期間之個案臨
    床實務及具體事證，據以判定聲請人「有繼續施用毒品傾向
    」，洵屬有據，由形式上觀察，並無擅斷或濫權等明顯不當
    之情事。且勒戒處所之組織、人員之資格及執行觀察、勒戒
    相關程序，暨判斷施用毒品者，有無繼續施用毒品傾向，均
    有相關法令嚴格規範，且經具相關專業智識經驗人士，在聲
    請人執行觀察、勒戒期間依本職學識評估之前科紀錄與行為
    表現、臨床評估、社會穩定度等項所為之綜合判斷，且有科
    學驗證所得之結論，並非可恣意而為。是自上開評分結果觀
    之，聲請人確有繼續施用毒品之傾向，而達應施以強制戒治
    之標準，自有依法再施以強制戒治以降低其再次施用毒品之
    危險性之必要。原確定裁定參酌前揭有無繼續施用毒品傾向
    證明書及評估標準紀錄表，認原審裁定令聲請人入戒治處所
    施以強制戒治，已綜合聲請人之前科紀錄、臨床評估、生活
    行為及戒斷情形、社會穩定度、家庭支持度各項評估標準，
    自屬適法。
  ㈡聲請人前於94年間即因施用毒品案件，經法院裁定送觀察、
    勒戒及強制戒治，嗣並迭因施用第一、二級毒品案件，經法
    院判處罪刑確定等情，有臺灣高等法院被告前案紀錄表可憑
    ，是其施用毒品年數之總和，顯然超過1年以上，上開評估
    在「臨床評估」、「⒈物質使用行為」、「1-4 使用年數」
    項目，評為「超過1年」，計10分，合於前述判斷準則，難
    認有何違誤。
  ㈢聲請意旨另指摘合法物質「菸、酒、檳榔」何以做為評分之
    基準云云。惟新修正之「有無繼續施用毒品傾向評估標準」
    既係法務部邀集專家學者暨相關機關研商後修正完竣，以因
    應本次毒品危害防制條例之修法意旨，且為一般受觀察勒戒
    處分人均一體適用，並無恣意、濫權情事，本院就此專業判
    斷自應尊重。至於聲請人稱其已戒菸，且母親曾前來會客因
    隔離政策而未果乙節，縱或實屬，惟扣除此部分之分數9分
    ，總分仍有70分，依前揭說明，仍為有繼續施用毒品之傾向
    ，難認有何確實之新證據足認其不應施以強制戒治之情形。
四、綜上所述，原確定裁定以聲請人有繼續施用毒品之傾向，第
    一審法院依聲請，裁定令聲請人入戒治處所強制戒治，其期
    間為6 個月以上，至無繼續強制戒治之必要為止，但最長不
    得逾1 年，並無不合，而駁回聲請人之抗告，經核均無不合
    。聲請人未提出任何新證據，僅徒執前詞空言指摘原確定裁
    定不當，聲請重新審理，為無理由，應予駁回。
五、依毒品危害防制條例第20條之1第4項前段，裁定如主文。
中　　華　　民　　國　　111 　年　　3 　　月　　 3　　日
                  刑事第七庭    審判長法　官  吳勇輝
                                      法　官  黃國永
                                      法　官  吳錦佳
以上正本證明與原本無異。
不得抗告。
　　　　　　　　　　　　　　　　　　　書記官　王杏月　
中　　華　　民　　國　　111 　年　　3 　　月　　3 　　日